【裁判字號】    99,交簡上,124
【裁判日期】    990712
【裁判案由】    業務過失傷害
【裁判全文】
臺灣桃園地方法院刑事判決           99年度交簡上字第124號
上  訴  人
即  被  告  丁○○
上列上訴人即被告因業務過失傷害案件，不服本院於民國99年3
月30日所為99年度桃交簡字第800 號第一審簡易判決（聲請簡易
判決處刑案號：99年度偵字第4514號），本院管轄之第二審合議
庭判決如下：
    主  文
上訴駁回。
    事  實
一、丁○○係大華廣告科技有限公司之工程師，平日需駕駛貨車
    載運招牌懸掛、拆卸變賣舊招牌等，駕駛車輛為其附隨業務
    ，為從事駕駛業務之人，其於民國98年10月5 日下午4 時30
    分許，駕駛車號7498-MW 號自用小貨車執行變賣舊招牌業務
    後之回程，沿桃園縣蘆竹鄉○○路往南方向行駛，行經同路
    段1 段102 號前，欲迴轉改往北向行駛之際，本應注意汽車
    迴車前，應看清無來往車輛，始得迴轉，且當時雖為雨天，
    然有日間自然光線，視距良好，且該路段為直路，無障礙物
    ，並無不能注意之情事，竟疏未注意及此，貿然迴車於駛入
    同路段往南方向內側車道之際，適甲○○駕駛車號2913-VX
    號自用小客車，沿同路段往南方向內側車道行駛至該處，因
    未注意車前狀況且車速過快無從煞停而緊急煞車並向左閃避
    ，該車輛右前輪壓上該處中央安全島並因毀壞而無法煞車，
    該車輛因而彈跳至對向車道落地，並滑行到人行道旁田間，
    致甲○○受有背部挫傷、同車乘客乙○○受有臀部挫瘀傷（
    約8 ×5 公分大小）之傷害。其後現場附近店家員工丙○○
    報警處理，丁○○留於現場待警方到場，並於處理車禍之警
    員到場時，當場向警員自首為肇事者。
二、案經甲○○、乙○○訴由桃園縣政府警察局蘆竹分局報告臺
    灣桃園地方法院檢察署檢察官偵查起訴。
    理  由
壹、證據能力部分：
    查本案所引用之其餘供述及非供述證據，經本院依法踐行調
    查證據程式，檢察官、被告均不爭執各該證據之證據能力（
    見本院簡上字卷第16頁），且亦查無依法應排除其證據能力
    之情形，是後述所引用證據之證據能力均無疑義，先予敘明
    。
貳、實體部分：
一、訊據上訴人即被告丁○○（下稱被告）並不否認駕車為其附
    隨業務，且於前揭時、地因從事業務駕車欲迴轉，而行駛於
    內側車道之告訴人甲○○車輛衝撞安全島之事實，惟矢口否
    認有何業務過失傷害之犯行，辯稱：若依告訴人甲○○所述
    至少在3 、5 公尺前發現危險，當時時速40公里到50公里，
    則應來得及煞車，縱使未即時煞車，也不會因擦撞分隔島後
    駛離道路8 公尺以上，從其衝撞之力道及車輛毀損之程度，
    當時告訴人甲○○車輛之車速過快應有7 、80公里，且伊看
    到告訴人甲○○車輛時約10公尺，伊看到之後就停下來，又
    迴轉車雖應暫停確認無來往車輛始得迴轉，然此應指迴轉之
    車輛與其他來往車輛有相當之距離即可，否則迴轉車將難以
    取得通行路權，本件不能僅因被告車輛為迴轉車，告訴人甲○○文車輛直行車，即認被告必有過失，且伊車輛當時尚未
    進入內側車道，若伊車輛確實侵入內側車道，則與告訴人甲○○之車輛應有擦撞痕跡，實則當時被告於路旁待轉停留20
    、30秒，確定後方無車後，方變換至外側車道，迴轉速度不
    快約時速5 至10公里，當時聽到後方有打滑聲音，因而將車
    輛停止，對方可能開車時精神不集中，本件伊並沒有過失云
    云。經查：
  (一)上開事實，業經證人即告訴人甲○○於警詢、偵查及本院審
    理時證稱：伊於98年10月5 日下午4 時30許，駕駛車號2913
    -VX 號自用小客車，在桃園縣蘆竹鄉○○路1 段102 號前與
    被告駕駛車號7498-MW 號自用小貨車發生交通事故，當天下
    雨，伊開車精神很好，伊是內線車道直行車輛，被告是迴轉
    車輛，被告車子只有前面有左轉燈，伊看到被告車子時，他
    在外線車道要迴轉，被告車子是斜的，車頭已經入侵伊車道
    ，一直往前開好像沒有看到伊車子的樣子，伊怕直行會與被
    告碰撞，因此方向盤左打並煞車，這是當時唯一的選擇，伊
    來不及直接煞車，右前輪因此壓上安全島，輪胎撞壞導致煞
    車煞不住，然後車子彈跳到對向車道落地，滑行到人行道旁
    田間等語明確（見偵查卷第8-9 、11、40頁，本院簡上字卷
    第49-52 頁）；且據證人即告訴人乙○○於警詢及偵查中證
    述：伊於98年10月5 日下午4 時30分許，乘坐甲○○所駕駛
    車號2913-VX 號自用小客車，在桃園縣蘆竹鄉○○路桃園縣
    蘆竹鄉○○路○ 段102 號前與被告駕駛車號7498-MW 號自用
    小貨車發生交通事故，當時伊車輛行駛於內側車道，被告駕
    駛之車輛與伊車輛同向，原本於外側車道，突然向左變換車
    道欲迴轉，因而發生交通事故等語甚詳（見偵查卷第12、40
    頁），而被告亦自承：本件車禍伊有疏失，錯在變換車道，
    從路肩變換到內線車道等語（見偵查卷第40頁），此外，並
    有敏盛綜合醫院診斷證明書（甲○○背部挫傷）、衛生署桃
    園醫院診斷證明書（乙○○臀部挫瘀傷約8 ×5 公分大小）
    、道路交通事故現場圖、道路交通事故調查報告表、現場照
    片、車籍查詢資料在卷可稽（見偵查卷第19、20、21、22-2
    3 、24-27 、33-34、36頁）。
  (二)被告雖辯稱：伊看到告訴人甲○○車輛時約距離10公尺，伊
    看到之後就停下來，伊車輛當時尚未進入內側車道，若伊車
    輛確實侵入內側車道，則與告訴人甲○○之車輛應有擦撞痕
    跡，對方可能開車時精神不集中，本件伊並沒有過失云云。
    然查，證人甲○○於警詢、偵查中及本院審理時證稱：當天
    伊開車精神很好，伊是內線車道直行車輛，被告是迴轉車輛
    ，伊看到被告車子時，他在外線車道要迴轉，被告車子是斜
    的，車頭已經入侵伊車道等語甚詳（見偵查卷第9 、40頁，
    本院簡上字卷第49-51 頁）；證人乙○○於警詢及偵查中證
    稱：當時被告行駛外側車道，突然向左變換車道欲迴轉，伊
    看到被告車輛時，該車輛已經侵入內車道等語明確（見偵查
    卷第12、40頁），經核，證人甲○○、乙○○車輛業以進入
    該路段內側車道一節，所述大致相符，參以被告亦於偵查中
    自承：本件車禍伊有疏失，錯在變換車道，從路肩變換到內
    線車道等語（見偵查卷第40頁），倘被告車輛確實未曾進入
    該路段內側車道，被告當不致供稱其車輛進入內側車道之不
    利於己之供述，故當時被告車輛確實進入同路段內側車道等
    情，應堪認定，此外，一般車道之寬度均較一般車輛寬度為
    寬，本件事故發生現場之車道亦然，有現場照片在卷可稽（
    見偵查卷第24頁下方照片），故被告車輛入侵內側車道並不
    當然導致與告訴人車輛擦撞結果。綜上，被告辯稱其看見告
    訴人甲○○車輛時約距離10公尺，其看見後將車輛停下，並
    未入侵該路段內側車道云云，顯非可採。
  (三)證人丙○○於本院審理時證稱：雙方碰撞時，伊沒有看到，
    伊在附近顧店，聽到碰撞的聲音後，跑出去看，伊看到被告
    車輛停的位置在外線，車頭的輪子沒有壓到內外側車道的白
    線，有打方向燈，車子是斜的，報警之後，被告有移車等語
    （見本院簡上字卷第47-48 頁），並於本件道路交通事故現
    場圖上繪製被告當時車輛停放位置、自己服務之臺東人檳榔
    店所在位置（見本院簡上字卷第59頁，此為證人丙○○確認
    後第二次繪製），依證人丙○○所述內容及所繪圖示，其抵
    達車禍現場時，被告車輛雖未入侵同路段內側車道，然證人
    丙○○亦供稱其是被告車輛與告訴人車輛發生碰撞後始由店
    內前往現場觀看，是其所見情形是否案發當時未移動之第一
    現場，已非無疑，況其所言與告訴人2 人前開證述顯有不符
    ，尚無從以此證人事後所見，逕為有利於被告之認定。
  (四)至被告辯稱：若依告訴人甲○○所述至少在3 、5 公尺前發
    現危險，當時時速40公里到50公里，則應來得及煞車，縱使
    未即時煞車，也不會因擦撞分隔島後駛離道路8 公尺以上，
    從其衝撞之力道及車輛毀損之程度，當時告訴人甲○○車輛
    之車速過快應有7 、80公里云云。經核，本件事故發生路段
    於案發時為雨天、日間自然光線、直路、無障礙物、視距良
    好、車輛不多等情，業據證人甲○○、丙○○證述甚詳（見
    偵查卷第9 頁，本院簡上字卷第48-49 頁），且為被告所不
    否認（見偵查卷第5 頁），並有道路交通事故調查報告表、
    現場照片在卷可按（見偵查卷第22、24-27 頁），是被告車
    輛於迴轉前並無視線受遮蔽之情形，且當時該路段車輛不多
    ，被告自得確認無來往車輛後迴轉，避免本件事故之發生，
    然被告卻於告訴人車輛行經該處之際迴轉進入內側車道，致
    告訴人甲○○反應不及發生本件事故，自應就本件事故之發
    生負其部分之過失責任。至告訴人甲○○行經本件肇事路段
    之際，前方既為直路、無障礙物，且被告之車輛為藍色之小
    貨車，告訴人行經該路段應可在有充裕反應時間之距離即看
    見被告車輛（見偵查卷第26頁下方照片），並為適當之反應
    ，然本件告訴人甲○○卻證稱其當時無法煞停，煞車並將方
    向盤左打是唯一的選擇（見本院簡上字卷第51頁），顯見告
    訴人甲○○當時可能車速過快、未善盡注意車前狀況之責，
    然此並無解於被告本件過失責任，附此敘明。
  (五)從而，本件事證明確，被告業務過失傷害之犯行堪以認定，
    應予依法論科。
二、核被告丁○○所為，係犯刑法第284 條第2 項前段之業務過
    失傷害罪。又被告以一過失行為，致告訴人甲○○、乙○○
    受傷，為想像競合犯，應依刑法第55條規定從一重處斷。再
    被告於車禍發生後，其過失傷害犯行未為有追訴權限機關公
    務員發覺前，即向到場處理車禍事故之警員表示其為肇事小
    客車駕駛人，自首而受裁判之事實，有桃園縣政府警察局道
    路交通事故肇事人自首情形紀錄表附卷可稽（見偵查卷第28
    頁），乃依刑法第62條前段規定減輕其刑。原審以被告上開
    犯行罪證明確，援引刑事訴訟法第449 條第1 項前段、第3
    項、第454 條第2 項，刑法第284 條第2 項前段、第55條、
    第62條前段、第41條第1 項前段，刑法施行法第1 條之1 第
    1 項、第2 項前段，並審酌被告之過失程度、告訴人2 人所
    受傷勢、被告迄今尚未達成和解、犯罪後態度、智識程度、
    素行等一切情狀，判處拘役40日，並諭知易科罰金之折算標
    準，其認事用法，均無違誤，量刑亦屬妥適，被告仍執陳詞
    提起上訴，指摘原判決不當，顯無理由，自應予駁回。
據上論斷，應依刑事訴訟法第455 條之1 第1 項、第3 項、第36
8 條，判決如主文。
本案經檢察官陳仁傑到庭執行職務。
中    華    民    國    99    年    7     月    12    日
                  刑事第四庭  審判長法  官  袁雪華
                                    法  官  張淑華
                                    法  官  林宜靜
以上正本證明與原本無異。
不得上訴。
                                    書記官  王明玉
中    華    民    國    99    年    7     月    12    日

司法院資訊處製作；財團法人民間司法改革基金會備份。
